【裁判字號】    90,上訴,2216
【裁判日期】    901009
【裁判案由】    肅清煙毒條例
【裁判全文】
臺灣高等法院刑事判決                            九十年度上訴字第二二一六號
    上  訴  人
    即  被  告  乙○○
    指定辯護人  本院甲○辯護人
右上訴人因違反肅清煙毒條例案件，不服臺灣基隆地方法院九十年度訴緝字第一六號
，中華民國九十年六月十五日第一審判決（起訴案號：臺灣基隆地方法院檢察署八十
四年度偵字第二二七一、二五二七號）提起上訴，本院判決如左：
    主  文
原判決撤銷。
乙○○持有第一級毒品，處有期徒刑伍月，如易科罰金以參佰元折算壹日。
    事  實
一、乙○○（原名吳秀英）於民國八十三年六月二十五日以電話與丙○○聯繫，約定
    由丙○○於當日下午五時許，在台北市立忠孝醫院交付第一級毒品海洛因二包予
    乙○○。嗣乙○○依約到達忠孝醫院後，先以醫院內之公用電話與丙○○連絡，
    得知丙○○已將海洛因置於醫院一樓女廁第一間之垃圾桶下，乙○○即前往該女
    廁取得海洛因二小包（驗餘淨重一‧二一公克），得手後，於同日下午六時，甫
    步出醫院正欲離去時，為警當場查獲，並在其隨身攜帶之皮包內扣得其所持有之
    上開第一級毒品海洛因二包（嗣已經檢察官命令銷燬）。
二、案經最高法院檢察署發交台灣基隆地方法院檢察署檢察官偵查起訴。
    理  由
一、右開事實業據被告乙○○於偵查中供述甚詳（見偵二二七九卷第四八、四九頁）
    ，核與查獲本案之警員廖朝富證述之情節相符（見同上卷第二六頁），對照卷內
    被告與丙○○間於八十三年六月二十五日之電話監聽記錄記載二人約定於該日下
    午五時許在台北市忠孝醫院欲交付某物之情形相符（見同上卷第三九頁）。而扣
    案之白色粉末二包經送檢驗結果，確係第一級毒品海洛因之事實，亦有法務部調
    查局八十三年七月十五日檢驗通知書可按（見同上卷第五一頁）。被告持有海洛
    因之事證明確。
二、被告就其持有上開海洛因之來源，於警訊及偵、審中供述反覆，或稱係取自丙○○（見警訊卷第一頁反面、偵二二七九卷第三、十九頁反面、四八、四九、五九
    頁、原審訴字第三六六卷第二三頁），或稱係取自丙○○之夫丁○○（見原審訴
    緝卷第三十頁）。然對照前述一、被告於偵查中之供述、警員廖朝富之證述及監
    聽紀錄，可知扣案海洛因之來源，應係丙○○所交付。關於被告取得本案海洛因
    之目的，被告或稱係替丙○○轉交予綽號「宏明」之男子（見警訊卷第一頁反面
    、第二頁、偵二二七九頁第三頁反面），或稱其發見丙○○要其轉交者係海洛因
    後，即拒絕代轉，並與丙○○約定，欲於獲案當天在忠孝醫院返還予丙○○，丙○○尚未到來，即被警察查獲（見偵二二七九卷第十九頁反面）；或稱是自己要
    用（見同上偵卷第五九頁反面），或稱丙○○說要給伊用，但說最好不要用，丙○○要伊沾香菸吸用，但伊不會用（見偵二二七九卷第四八反面、第四九頁、原
    審訴三六六卷第二三頁）。另稱，在獲案前即曾替丙○○轉交海洛因予「陳天來
    」之男子云云（見警訊卷第一頁反面、偵二二七九卷第十九頁反面），前後供述
    不一。然被告不能供出「宏明」、「陳天來」之真實姓名或年籍住居所，其曾交
    付若干海洛因予「陳天來」，亦有未明，本院亦傳、拘丙○○無著，實不能僅依
    被告之自白，認定被告曾替丙○○轉交海洛因予「陳天來」或「宏明」。而扣案
    之海洛因係被告甫自忠孝醫院之廁所內取出，係丙○○以如事實欄所示之方法交
    付，已如前述，被告所辯海洛因係丙○○於案發前二天在忠孝醫院前交付，其欲
    再返還予丙○○云云，自無足採。此外，被告又自承其曾向丁○○拿了二次海洛
    因，第一次在八十三年六月十日，約可施用三、四次的份量，第二次於同年月二
    十五前二星期在內湖拿，取得後均曾吸用云云（見原審卷第三十頁），或稱，第
    一次係在被查獲前三個月，在內湖跟丁○○要的，第二次是在淡水向丁○○要的
    （見本院九十年七月二十三日筆錄第四頁）。甚至稱「我向他（丁○○）要五包
    ，他給我七包」（見原審訴三六六卷第五四頁筆錄、原審訴四七三卷第二三頁監
    聽紀錄）。就此丁○○則證稱﹕「（乙○○有向你拿過毒品？）沒什麼印象，他
    好像因腳痛有向我要一次，為了止腳痛」（見原審訴三六六卷第六十頁）。二人
    所述並不相符，且被告就交付海洛因者，忽而謂丙○○，忽而謂丁○○；同樣指
    丁○○交付者，或謂二次，或謂七包；就交付地點，或謂均在內湖，或謂有在淡
    水者，丁○○復已經本院傳、拘無著，難以究明，實不能僅憑被告反覆不一且與
    丁○○之證詞有極大差異之供述，逕認被告曾另向丁○○取得海洛因。應再說明
    者，被告獲案時採集之尿水經送檢驗結果，並無安非他命或嗎啡之反應，此有基
    隆市衛生局之檢驗鑑定書可按（見偵二二七九卷第二四頁）。因之，被告雖自白
    其曾吸用海洛因，惟因無其他補強證據證明其確有施用海洛因之事實，自不能逕
    予認定，被告被訴施用海洛因部分且經本院判無罪確定（見本院八十四年度上訴
    字第一八二八號判決），應併敘明。
三、應再審酌者為被告取得本案之海洛因目的是否意在販賣。查依基隆市警察局執行
    被告與丙○○間之電話監聽之紀錄，二人於通話中雖有疑似被告曾向丙○○購買
    海洛因轉賣他人之對話，如被告向丙○○表示「像上次我賠錢給他，我如有賺錢
    ，我不過後代」、「我是說代阿財﹕多少拿給他吃，我是一些白藥仔，加減賣補
    來補去」、「上次我跟『國賢』拿５包，他拿７包給我」、「我有欠用，你幫拿
    幾包就可以，像這種事我又沒賺」、「那天差你一仟，是我留做車錢，東西拿給
    他錢才收得到，自己人怎麼賺，他有給我車錢」；丙○○亦稱﹕「像我們『國賢
    』的藥頭就好幾個出狀況就換人，他每次都調『半套』（即一台兩），今天是調
    散的，那些不像的人都賣不久」、「像『天來仔』跟我丈夫拿兩件，去賣，糖摻
    到不能吃」等語（見偵二二七一卷第四二頁監聽紀錄）。對照被告於獲案當天與
    丙○○之電話紀錄及其後被告持有丙○○交付之本案海洛因之事實，似可懷疑被
    告與丙○○於電話中所指之「白藥」、摻糖、幾包等語，係指海洛因。縱確為海
    洛因無訛，然從對話中可知，販賣海洛因者，應為丁○○與丙○○夫婦。至於被
    告部分，非僅被告之眅入數量、金額、地點、有償抑無償交易？均有未明；即被
    告販賣之對象、販賣時間、地點、數量、金額、方法亦付闕如。且依常情，被告
    亦可能在對話中基於某一原因，向丙○○胡謅一通，實未嘗有任何販賣，自不能
    僅以被告與丙○○於電話中有疑似買賣海洛因經驗之對話，即認被告販賣海洛因
    。至於獲案當日扣得之海洛因，被告矢口否認係有償取得；依當日之監聽記錄亦
    僅有被告與丙○○約定時間、地點之對話，並無其他買賣、疑似欲買賣或被告購
    買海洛因目的之對話，甚且扣案之海洛因數量僅一點二一公克，實不能僅以被告
    與丙○○對話後取得海洛因，推認被告係有償向丙○○販入或其取得海洛因之目
    的意在販賣予他人。至於案發後對被告採集之尿水，經送檢驗結果，雖無嗎啡之
    反應，然此僅能證明被告未於檢驗前之數日未曾施用海洛因，尚不能排除被告欲
    自行施用之可能，縱認被告取得之動機非自行施用，然既無證據證明被告意在販
    賣而販入或持有之目的在販賣，且查無販賣或轉讓之對象，自不能僅以被告取得
    之動機可疑，即認被告意圖販賣而均有，或販賣海洛因。綜上所述，被告持有海
    洛因之事實，罪證明確，被告犯行應堪認定。
二、查被告行為後毒品危害防制條例業於八十七年五月二十日公布施行，並自同年月
    二十二日起生效，該條例第二條將海洛因列為第一級毒品，第十一條更規定持有
    第一級毒品者，處三年以下有期徒刑、拘役或新台幣五萬元以下罰金。比較被告
    行為時之肅清煙毒條例第十條規定，持有毒品者，處二年以上五年以下有期徒刑
    ，以新法對被告有利，自應適用新法處斷。亦即被告持有第一級毒品所為係犯毒
    品危害防制條例第十一條第一項之持有第一級毒品罪。公訴人雖以被告所為係犯
    肅清煙毒條例第五條第一項之販賣毒品罪。然販賣者多先持有，亦即持有毒品已
    包含於販賣毒品之概念中，公訴人且於起訴書犯罪事實欄明白記載﹕被告持有扣
    案之海洛因經警查獲等語，應認持有之事實亦經起訴，惟檢察官起訴法條應予變
    更，附此敘明。原審據以論罪科刑，固非無見，然並無證據證明被告有販賣海洛
    因之事實，已如前述，原審及公訴人均以被告所為係犯肅清煙毒條例第五條第一
    項之販賣毒品罪，尚有未洽。惟因公訴人起訴被告之連續販賣毒品罪，與持有第
    一級毒品罪，有實質上之一罪關係，爰就起訴販賣毒品部分，不另為無罪之諭知
    。並審酌被告犯罪所用手段及所生危害尚非重大，被告犯後態度尚佳等一切情況
    ，量處如主文所示之刑，並諭知易科罰金之折算標準。扣案之毒品海洛因二小包
    （驗餘淨重一．二一公克），業經原審八十三年度訴字第四七三號判決宣告沒收
    銷燬，並經檢察官處分沒收銷燬在案，有處分命令一紙在卷可稽（見台灣臺灣基
    隆地方法院檢察署八十四年執字第一０八八卷第十三頁），爰不另為沒收銷燬之
    諭知。
據上論斷，應依刑事訴訟法第三百六十九條第一項前段、第三百六十四條、第二百九
十九條第一項前段、第三百條，毒品危害防制條例第十一條第一項，刑法第十一條前
段、第四十一條、刑法第二條第一項前段，罰金罰鍰提高標準條例第二條，判決如主
文。
本案經檢察官鍾鳳玲到庭執行職務。
中      華      民      國      九十      年      十      月      九    日
                              台灣高等法院刑事第七庭
              審判長法  官  吳  啟  民
                                        法  官  施  俊  堯
                                        法  官  林  瑞  斌
檢察官如不服本判決應於收受送達後十日內向本院提出上訴書狀，其未敘述上訴之理
由者並得於提起上訴後十日內向本院補提理由書（均須按他造當事人之人數附繕本）
                                        書記官  丁  淑  蘭
中    華    民    國      九十    年       十       月        九        日
附錄本判決論罪科刑法條：毒品危害防制條例第十一條第一項
持有第一級毒品者，處三年以下有期徒刑、拘役或新臺幣五萬元以下罰金。


司法院資訊處製作；財團法人民間司法改革基金會備份。
